【裁判字號】    98,易,812
【裁判日期】    980923
【裁判案由】    贓物
【裁判全文】
臺灣屏東地方法院刑事判決               98年度易字第812號
公  訴  人  臺灣屏東地方法院檢察署檢察官
被      告  甲○○
上列被告因贓物案件，經檢察官提起公訴（98年度偵字第3707號）
），被告於準備程序就被訴事實為有罪之陳述，本院合議庭裁定
由受命法官獨任進行簡式審判程序，並予判決如下：
    主  文
甲○○故買贓物，處有期徒刑貳月，如易科罰金，以銀元佰元
即新臺幣玖佰元折算壹日；減為有期徒刑壹月，如易科罰金，以
銀元佰元即新臺幣玖佰元折算壹日。緩刑貳年。
    事  實
一、甲○○明知懸掛車牌號碼HQN-350 號、引擎號碼為4CW-2111
    56號之重型機車係屬來源不明之贓物（該重型機車之車牌號
    碼原為L32-877 號，引擎號碼原為5NW- 314295 號，為乙○
    ○所有，於民國93年5 月26日18時許在屏東縣屏東市○○路
    美玲自助餐前遭竊），竟仍基於故買贓物之犯意，於93年7
    月5 日間，在屏東縣林邊鄉○○路147 號之某中古機車店，
    以新臺幣（下同）35,000元向真實姓名年籍不詳之成年人購
    入，並用以騎乘代步。嗣員警於98年5 月13日17時20分許執
    行巡邏勤務時，在甲○○屏東縣林邊鄉○○路286 號之住處
    前，發現上開機車之年份與車型明顯不符，經以電解法還原
    出查扣機車之原引擎及車身號碼，因而循線查獲上情。
二、案經屏東縣政府警察局東港分局報告臺灣屏東地方法院檢察
    署檢察官偵查起訴。
    理  由
一、本案被告甲○○所犯贓物罪，並非法定刑為死刑、無期徒刑
    或最輕本刑3 年以上有期徒刑之罪，亦非高等法院管轄第一
    審之案件，而被告於本院準備程序中就被訴事實為有罪之陳
    述，本院合議庭乃裁定由受命法官獨任進行簡式審判程序。
    又簡式審判程序之證據調查，不受刑事訴訟法第159 條第1
    項、第161 條之2 、第161 條之3 、第163 條之1 及第164
    條至第170 條規定之限制，刑事訴訟法第273 條之2 亦定有
    明文，故本件審理依該規定，亦排除嚴格證據調查，併予敘
    明。
二、上揭犯罪事實，業據被告甲○○於本院訊問時坦承不諱，核
    與被害人乙○○於警詢指訴上開重型機車遭竊取之情節（見
    警卷第6 至7 頁）大致相符，復有查獲現場暨重型機車及購
    買機車地點之照片6 張、上開重型機車電解還原引擎車身號
    碼照片3 張、贓物認領保管單、失竊機車車籍查詢基本資料
    等各1 紙附卷可稽（見警卷第12至14頁，偵卷第30至31頁，
    警卷第15頁、第18至19頁），足見被告前揭自白，核與客觀
    事實相符，堪予採信。是本件事證至臻明確，被告甲○○之
    犯行洵堪認定，應依法論科。
三、論罪科刑部分
  (一)按行為後法律有變更者，適用行為時之法律。但行為後之法
    律有利於行為人者，適用最有利於行為人之法律，刑法第2
    條第1 項定有明文。次按刑法第2 條第1 項之規定，係規範
    行為後「法律變更」所生新舊法比較適用之準據法，故被告
    行為後刑法條文之修正，對於被告並無有利或不利之情形者
    ，即無適用修正後刑法第2 條第1 項之規定比較新舊法適用
    之問題（最高法院95年度第21次刑事庭會議決議參照）。茲
    因本件論罪科刑所適用刑法業於94年2 月2 日以華總一義字
    第09400014901 號令修正公布，並自95年7 月1 日起施行，
    法律關於法定罰金刑部分有所變更，爰說明如下：被告甲○
    ○於93年間故買贓物後，刑法施行法第1 條之1 於95年6 月
    14日以華總一義字第09500035181 號令修正公布增訂。修正
    增訂之刑法施行法第1 條之1 規定「中華民國94年1 月7日
    刑法修正施行後（按指95年7 月1 日），刑法分則編所定罰
    金之貨幣單位為新臺幣。94年1 月7 日刑法修正時，刑法分
    則編未修正之條文定有罰金刑者，自94年1 月7 日刑法修正
    施行後，就其所定數額提高為30倍。但72年6 月26日到94年
    1 月7 日新增或修正之條文，就其所定數額提高為3 倍。」
    ，是本件被告所犯刑法第349 條第2 項故買贓物罪之法定刑
    有罰金刑（銀元1,000 元以下），且為94年1 月7 日刑法修
    正時，刑法分則編未修正之條文定有罰金刑者；另於刑法施
    行法第1 條之1 修正增訂前，其貨幣單位為銀元，罰金刑之
    提高標準應適用罰金罰鍰提高標準條例第1 條之規定「依法
    律應處罰金、罰鍰者，就其原定數額得提高為2 倍至10 倍
    。」，再依現行法規所定貨幣單位折算新臺幣條例第2 條規
    定「現行法規所定金額之貨幣單位為圓、銀元或元者，以新
    臺幣元之3 倍折算之。」，予以換算為新臺幣，則刑法第34
    9 條第2 項法定罰金刑部分，應為罰金新臺幣30,000元以下
    。是以適用上開修正後刑法施行法第1 條之1 規定提高30倍
    ，亦為新臺幣30,000元以下。比較新舊法適用之結果，其關
    於法定罰金刑部分之提高標準，新舊法均無不利之情形。惟
    關於罰金刑之科刑標準，修正後刑法第33條第5 款係規定「
    罰金：新臺幣1,000 元以上，以百元計」，而修正前同條款
    係規定「罰金：1 元以上」之規定，是關於罰金最低本刑部
    分，修正後之規定較不利被告，故依上開刑法第2 條第1項
    前段規定，就刑法第349 條第2 項之罰金刑部分，以修正前
    刑法第33條第5 款規定科處較有利於被告。
  (二)核被告甲○○所為，係犯刑法第349 條第2 項之故買贓物罪
    。爰審酌被告僅國小畢業，智識程度固非甚佳，然更應知端
    正品行，奮發向上，其竟囿於貪念而以低價故買贓物，行為
    誠屬可議；惟兼衡酌被告並無前科，此有臺灣高等法院被告
    前案紀錄表在卷可憑，及其犯罪手段平和、犯罪目的係工作
    代步用，家庭經濟狀況欠佳、所故買贓物之價值尚非至鉅，
    且上開重型機車之引擎、車身業經被害人乙○○領回、犯罪
    後尚知坦認，犯罪態度堪稱良好等一切情狀，量處如主文所
    示之刑。又被告犯罪時間係在96年4 月24日之前，合於中華
    民國九十六年罪犯減刑條例之規定，復無同條例第3 條所列
    不予減刑之情形，自應依該條例第2 條第1 項第3 款、第7
    條之規定，減其宣告刑二分之一，併諭知易科罰金之折算標
    準，以資懲儆。又關於易科罰金之折算標準，修正前刑法第
    41條第1 項前段規定：「犯最重本刑為5 年以下有期徒刑以
    下之刑之罪，而受6 個月以下有期徒刑或拘役之宣告，因身
    體、教育、職業、家庭之關係或其他正當事由，執行顯有困
    難者，得以1 元以上3 元以下折算1 日，易科罰金。」，是
    被告行為時之易科罰金折算標準，依修正前罰金罰鍰提高標
    準條例第2 條（現已廢止）規定，就其原定數額提高為100
    倍折算1 日，則本件被告行為時之易科罰金折算標準，最高
    應以銀元300 元折算1 日，經折算為新臺幣後，應以新臺幣
    900 元折算為1 日。惟刑法修正後第41條第1 項前段則規定
    ：「犯最重本刑為5 年以下有期徒刑以下之刑之罪，而受6
    個月以下有期徒刑或拘役之宣告者，得以新臺幣1,000 元、
    2,000 元或3,000 元折算1 日，易科罰金。」比較修正前後
    之易科罰金折算標準，以95年7 月1 日修正公布施行前之規
    定，較有利於被告，則依刑法第2 條第1 項前段，自應適用
    修正前刑法第41條第1 項前段之規定，就被告所處有期徒刑
    定其易科罰金之折算標準。另被告5 年內未曾因故意犯罪受
    有期徒刑以上刑之宣告，有臺灣高等法院被告前案紀錄表在
    卷可憑，其因一時未遑深思熟慮，致罹刑章，經此罪刑宣告
    ，應知所警惕而無再犯之虞，於本院坦承犯行深具悔意，有
    如前述，又念其年事已高，且為單親家庭，本院因認其所受
    宣告之刑，以暫不執行為適當，併予宣告緩刑2 年，以勵自
    新。
據上論斷，應依刑事訴訟法第273 條之1 、第299 條第1 項前段
，刑法第2 條第1 項、第349 條第2 項、第74條第1 項第1 款，
修正前刑法第41條第1 項前段，刑法施行法第1 條之1 第1 項、
第2 項前段，罰金罰鍰提高標準條例第2 條（廢止前），中華民
國九十六年罪犯減刑條例第2 條第1 項第3 款、第7 條，判決如
主文。
本案經檢察官潘國威到庭執行職務。
中    華    民    國    98    年    9     月    23    日
                  刑事第三庭    法  官  陳怡先
以上正本證明與原本無異。
如不服本判決應於收受判決後10日內向本院提出上訴書狀，並應
敘述具體理由；其未敘述上訴理由者，應於上訴期間屆滿後20日
內向本院補提理由書（均須按他造當事人之人數附繕本）「切勿
逕送上級法院」。
中    華    民    國    98    年    9     月    23    日
                                書記官  鍾小屏
附錄本案論罪科刑法條：
中華民國刑法第349 條（普通贓物罪）
收受贓物者，處3 年以下有期徒刑、拘役或5 百元以下罰金。
搬運、寄藏、故買贓物或為牙保者，處5 年以下有期徒刑、拘役
或科或併科1 千元以下罰金。
因贓物變得之財物，以贓物論。


司法院資訊處製作；財團法人民間司法改革基金會備份。
